【裁判字號】    98,審易,207
【裁判日期】    980617
【裁判案由】    重利
【裁判全文】
臺灣新竹地方法院刑事判決             98年度審易字第207號
公  訴  人  臺灣新竹地方法院檢察署檢察官
被      告  丁○○
            乙○○
            戊○○
上列被告等因重利案件，經檢察官聲請簡易判決處刑（97年度偵
字第1603號），經本院竹北簡易庭認不宜依簡易判決處刑，而改
依通常程序審理（98年度竹北簡字第175 號），經被告等於本院
準備程序中，就被訴事實為有罪之陳述，經告知被告等簡式審判
程序之旨，並聽取檢察官、被告等之意見後，經本院進行簡式審
判程序，本院判決如下：
    主    文
丁○○犯如附表一編號一至六所示之罪，各處如附表一編號一至
六所示之宣告刑。應執行有期徒刑陸月，如易科罰金，以新臺幣
壹仟元折算壹日。扣案如附表二編號一、二所示之物，均沒收之
。
乙○○犯如附表一編號五至六所示之罪，各處如附表一編號五至
六所示之宣告刑。應執行有期徒刑月，如易科罰金，以新臺幣
壹仟元折算壹日。扣案如附表二編號一、二所示之物，均沒收之
。
戊○○幫助共同犯重利罪，處拘役伍拾日，如易科罰金，以新臺
幣壹仟元折算壹日。緩刑貳年。扣案如附表二編號一、二所示之
物，均沒收之。
    犯罪事實
一、戊○○明知個人金融機構帳戶係攸關個人信用之專用物品，
    一般人無庸向他人借貸使用，且國內社會常見之財產犯罪行
    為，經常係利用他人之存款帳戶轉帳掩飾其等犯罪之所得，
    以逃避執法人員之查緝。再者，提供自己之金融帳戶存摺及
    連同密碼之提款卡予他人使用更常與財產犯罪密切相關，可
    能被他人所利用，以遂其等犯罪及掩飾其等犯罪所得財物或
    財產上利益之目的，竟仍容任所提供之金融帳戶可能被他人
    用以犯罪結果之發生，而基於幫助他人實施重利之故意，於
    民國95年7 月間某日，在不詳地點，將其先前於不詳日期所
    申辦之中華郵政股份有限公司帳號00000000000000號帳戶之
    存簿、印章及密碼等資料提供予其友人丁○○使用。
二、俟丁○○取得上開戊○○之中華郵政股份有限公司帳號0000
    0000000000號帳戶資料後，即與乙○○共同基於乘他人急迫
    貸以金錢而取得與原本顯不相當重利之犯意聯絡，自95年7
    月間起，在新竹縣、市區旁張貼貸放小額金錢廣告，
    招徠急需借款之人，適有如附表一編號一至六所示之借款人
    庚○○等人因營業急需資金周轉，遂撥打門號0000000000號
    行動電話與丁○○、乙○○2 人聯絡，丁○○、乙○○即乘
    如附表一編號一至六所示之借款人庚○○等人急迫之際，先
    後於如附表一編號一至六所示時間、地點，分別依如附表一
    編號一至六所示之放款條件，貸放款項予借款人庚○○等人
    ，並要求如附表一編號二、四所示之借款人陳在東簽發新竹
    國際商業銀行竹北分行票號AA0000000 號、票面金額為新臺
    幣（下同）15萬元支票（原本業已發還）及借款人甲○○簽
    發新竹第一信用合作社票號CA0000000 號、票面金額為23
    萬元支票各1 紙以供擔保。復由丁○○親自向如附表一編號
    四至六所示之借款人甲○○、辛○○、丙○○收取利息，另
    如附表一編號一至三所示之借款人庚○○、己○○、壬○○
    部分，則由其等按期將利息匯入前開戊○○中華郵政股份有
    限公司帳號00000000000000號之帳戶內，再由丁○○及戊○○不定期以提款卡至自動櫃員機，或以存摺臨櫃提領後，匯
    入乙○○所申辦之臺灣中小企業銀行帳號00000000000 號帳
    戶內，丁○○及乙○○即以上述方式共同收取如附表一編號
    一至六所示與原本顯不相當之重利計6 次（乙○○所涉附表
    一編號一至四重利犯行部分，業經臺灣桃園地方法院於97
    年12月30日以97年度壢簡字第1897號判決判處有期徒刑4 月
    確定，經檢察官認係同一案件而另為不起訴處分）。嗣於97
    年2 月26日下午1 時35分許，丁○○駕駛車牌號碼8B－2881
    號自用小客車前往新竹縣竹北市○○街之竹北國中側門向借
    款人甲○○收取利息時，為警當場查獲，並在上揭自用小客
    車內扣得新竹第一信用合作社竹北分社票號CA0000000 號支
    票1 紙及如附表二編號一至十一所示等物，始悉上情（新竹
    第一信用合作社竹北分社票號CA0000000 號支票1 紙業已發
    還借款人甲○○領回）。
三、案經新竹縣政府警察局移送臺灣新竹地方法院檢察署檢察官
    偵查後聲請簡易判決處刑。
    理    由
一、程序部分：
    按除被告所犯為死刑、無期徒刑、最輕本刑為3 年以上有期
    徒刑之罪或高等法院管轄第一審案件者外，於前條第1 項程
    序進行中，被告先就被訴事實為有罪之陳述時，審判長得告
    知被告簡式審判程序之旨，並聽取當事人、代理人、辯護人
    及輔佐人之意見後，裁定進行簡式審判程序，刑事訴訟法第
    273條之1第1 項定有明文。本件被告戊○○、丁○○、乙○○所犯係死刑、無期徒刑、最輕本刑為3 年以上有期徒刑以
    外之罪，渠等於準備程序中就被訴事實為有罪之陳述，經告
    知簡式審判程序之旨，並聽取公訴人及被告范昱琨、丁○○
    、乙○○之意見後，本院認為適宜進行簡式審判程序，合先
    敘明。
二、認定被告范昱琨、丁○○、乙○○犯行所憑之各項證據：
（一）被告丁○○於警詢、偵查中之供述及於本院準備程序、簡
      式審判程序時坦承不諱。其稱略以：伊約自95年間開始從
      事小額貸款，詳細時間已不記得，並與被告乙○○、戊○○係朋友關係，因其所有之帳戶先前被凍結，伊就向被告
      戊○○借帳戶資料，被告戊○○便將其個人郵局帳戶之存
      簿、印章借予伊，提款卡仍由被告戊○○個人保管。伊曾
      於如附表一編號一至六所示之時間、地點，分別依如附表
      一編號一至六所示之放款條件，貸放款項予借款人庚○○
      、陳在東、壬○○、甲○○、辛○○及丙○○等人，當時
      係以行動電話門號0000000000號之NOKIA 廠牌粉紅色手機
      做為聯絡借貸事宜之用，並由伊出面收取利息，又因借款
      人之利息有些是當面收，有些是匯到被告戊○○帳戶內，
      所以伊會去臨櫃取款，並請被告戊○○將匯入該帳戶內部
      分款項幫忙轉出匯入被告陳威儒所有之臺灣中小企業銀行
      帳戶內等語（見97年度偵字第1603號偵查卷第9至15、60
      至64、110至112、157、158頁，本院卷第30、44至46頁）
      。
（二）被告乙○○於本院準備程序、簡式審判程序時坦承不諱。
      其稱略以：伊自95年開始從事小額貸款，時間已不記得，
      並與被告丁○○共同於如附表一編號一至六所示之時間、
      地點，分別依如附表一編號一至六所示之放款條件，貸放
      款項予借款人庚○○、陳在東、壬○○、甲○○、辛○○
      及丙○○等人，然後再由被告丁○○出面向貸款人庚○○
      等人收取利息後，再匯入伊所有之臺灣中小企業銀行帳戶
      內，其中伊貸放款項予借款人庚○○、陳在東、壬○○、
      甲○○借款部分，業經臺灣桃園地方法院判決等語（見上
      開偵查卷第106至108、112頁，本院卷第30、44至46頁）
      。
（三）被告戊○○於警詢、偵查中之供述及於本院準備程序、簡
      式審判程序時坦承不諱。其稱：被告丁○○曾係伊工作的
      同事，而被告乙○○係伊與被告丁○○共同認識的友人，
      至於在被告丁○○所駕駛之自用小客車內所查扣之郵局存
      簿及印章雖係伊所有，但被告丁○○向伊借存簿，所以伊
      很久以前就將帳戶之存簿及印章及密碼交予被告丁○○使
      用，並曾幫忙被告乙○○存款1、2次等語（見上開偵查卷
      第17、18、108至110、112頁，本院卷第30、44至46頁）
      。
（四）被害人庚○○於警詢、偵查中之指述稱：她因開服飾店急
      需用錢周轉，就向被告丁○○聯絡後，借得5 萬元，利息
      以每月為1期，並扣除第1期利息，實際借得4萬5,000元，
      之後每月將利息匯至被告范昱琨之郵局帳戶內10幾次，已
      將本金連同利息償還等語（見上開偵查卷第25、26、145
      頁）。
（五）被害人己○○於警詢、偵查中及本院準備程序時之指述稱
      ：他於96年1月3日因急需用錢周轉，在新竹縣新埔鎮義民
      廟附近看到借款廣告單後，就撥打電話聯絡而借得10萬元
      ，利息以10天為1期，並扣除第1期之利息，實際借得9 萬
      元，總共還了10萬元等語（見上開偵查卷第30、31、137
      、138頁，本院卷第30頁）。
（六）被害人壬○○於警詢、偵查中之指述稱：他於96年7 月某
      日因急需用錢周轉，在新竹縣竹東鎮路邊附近看到借款廣
      告單後，就撥打電話聯絡而借得5萬元，利息以10天為1期
      ，並扣除第1 期之利息，實際借得4萬5,000元，連同本金
      、利息共繳交6萬5,000元等語（見上開偵查卷第33、34、
      138、139頁）。
（七）被害人甲○○於警詢中之指述稱：他於96年10月間因急需
      用錢周轉，在新竹縣竹北高中附近看到借款廣告單後，就
      撥打電話聯絡而借得30萬元，利息以8天為1期，並扣除第
      1期之利息，實際借得26萬1,000元，迄今繳交利息約有10
      0萬元等語（見上開偵查卷第19至21頁）。
（八）被害人辛○○於警詢中之指述稱：他於96年10月間因急需
      用錢周轉，見有借款之廣告後，就撥打門號0000000000號
      電話聯絡而借得2萬元，利息以9天為1期，因分2次取款，
      故扣除第1、2期之利息，實際借得1萬3,200元，迄今已繳
      交約6,800元之利息等語（見上開偵查卷第36、37頁）。
（九）被害人丙○○於警詢、偵查中及本院準備程序時之指述稱
      ：她於96年11月間因急需用錢周轉，就向被告丁○○聯絡
      後，借得25萬元，利息以每10天為1期，扣除第1期利息，
      實際借得23萬元，每期繳交利息約2萬餘元，共繳交3期左
      右連同本金一併還清等語等語（見上開偵查卷第39、40、
      136、137頁，本院卷第30頁）。
（十）贓物認領保管單1 紙（新竹第一信用合作社竹北分社票號
      CA0000000號支票1紙業已發還被害人甲○○領回，見上開
      偵查卷第23頁）。
（十一）扣案之(1)現金7萬9,100元。(2)被告丁○○所有之商業本
        票2 本、新竹第三信用合作社存簿1本、泰安銀行存簿1
        本建華銀行存款簿1本、木質球棒1支、臺灣中小企業銀
        行97年2 月21日存款憑條1張、NOKIA廠牌藍色手機、粉
        紅色手機（門號0000000000號SIM卡1張）及銀色手機各
        1支。(3)被告戊○○所有之郵局帳號00000000000000 號
        帳戶存款簿1本、木質印章1枚。(4)被害人己○○簽立之
        新竹國際商業銀行支票影本3 張。(5)范亦錡所有之復華
        銀行存款簿1 本。(6)彭鈺恩所有之元大銀行存款簿、復
        華銀行存款簿各1本及(7)林俊吉渣打銀行存款簿1本、木
        質印章1 枚、新竹國際商業銀行存簿1本及提款卡1張等
        物（保管字號：97年度保管字第324 號，扣押物品清單
        見上開偵查卷第68至72頁）。
（十二）臺灣中小企業銀行竹北分行97年4月7日97竹北密字第11
        3號函暨所附被告乙○○之帳號00000000000號帳戶開戶
        （93年3月10日）至97年3月31日之交易明細、同行98年
        3月17日98竹北密字第109號函暨所附之存款憑條各1 份
        （見上開偵查卷第82至92、159至160頁）。
（十三）臺灣新竹地方法院檢察署98年3月16日公務電話紀錄單1
        紙、新竹縣警察局橫山分局搜索扣押筆錄、同意搜索書
        、扣押物品目錄表、扣押物品收據各1 份及扣案物品照
        片2張等在卷足參（見上開偵查卷第42至47、50頁）。
（十四）綜上所述，本案事證明確，被告丁○○、乙○○所犯之
        重利罪行及被告戊○○所犯之幫助重利罪行，洵堪認定
        ，均應依法予以論科。
三、論罪科刑：
（一）論罪：
  １、被告丁○○、乙○○犯行部分：
    (1)按本件被害人庚○○等6 人因一時經濟困難需錢週轉向被
      告丁○○、乙○○等人借款，而依本件如附表一編號一至
      六所示之計息方式，年利率最高達819.27％，最低亦有13
      3.33 ％，短時間內利息金額即高於貸款本金及民法第205
      條所定之法定最高利率，益見被告丁○○、乙○○等人乃
      乘被害人庚○○等6 人急迫而貸與金錢，預設苛刻之重利
      條件，藉以取得與原本顯不相當之重利，是核被告丁○○
      如附表一編號一至六所為，及被告乙○○如附表一編號五
      、六所為，均係分別犯刑法第344條重利罪。
    (2)共同正犯：被告丁○○及乙○○等2人就上開6次重利犯行
      ，有犯意聯絡及行為分擔，均為共同正犯。
    (3)數罪併罰：被告丁○○所犯如附表一編號一至六所示之重
      利罪間，及被告乙○○所犯如附表一編號五、六所示之重
      利罪間，均犯意各別，時間、地點亦不相同，自均應予分
      別論罪，合併處罰之。
  ２、被告戊○○犯行部分：
    (1)按刑法上之故意，分為直接故意（確定故意）與間接故意
      （不確定故意）。「行為人對於構成犯罪之事實，明知並
      有意使其發生者」為直接故意；「行為人對於構成犯罪之
      事實，預見其發生而其發生並不違背其本意者」為間接故
      意，刑法第13條第1項、第2項定有明文。而金融帳戶為個
      人理財之工具，申請開設金融帳戶並無任何特殊之限制，
      一般民眾皆能自由申請開戶，並得同時在不同金融機構申
      請多數存款帳戶使用，乃眾所週知之事實。依一般人之社
      會生活經驗，倘係合法收入，本可自行向金融行庫開戶使
      用，而無向他人借用帳戶之必要。如他人不以自己名義申
      請開戶，而向他人借用金融機構帳戶使用，衡情，應係為
      免他人得知使用帳戶者之真實身分，故應能合理懷疑收購
      帳戶之人目的在於供犯罪所用。對於非有正當理由，竟徵
      求他人提供帳戶者，客觀上可預見其目的，係供為某筆資
      金之存入，後再行領出之用，且該筆資金之存入及提領過
      程係有意隱瞞或掩飾行為人之真實身分之用意，一般人本
      於一般認知能力均易於瞭解，是被告戊○○應可預見將其
      前揭中華郵政股份有限公司帳號0000000000000 號帳戶存
      簿、印章及密碼供他人使用將幫助他人實施犯罪，仍將之
      交付予同案被告丁○○使用，而供同案被告丁○○及乙○○共同為如附表一編號一之六所示之重利犯行，顯預見縱
      然同案被告丁○○及乙○○以該金融帳戶作為掩飾貸放款
      及收取重利之工具，並避免遭查獲，亦不違背其本意至明
      。
    (2)再按刑法上之幫助犯，係指以幫助之意思，對於正犯資以
      助力，而未參與實施犯罪之行為者而言。查被告戊○○提
      供前揭中華郵政股份有限公司帳號00000000000000號帳戶
      存簿、印章及密碼交予同案被告丁○○之行為，要屬重利
      罪構成要件以外之行為，則被告戊○○應屬以幫助之意思
      ，參與重利罪構成要件以外之行為，應以重利罪之幫助犯
      論，是核其所為，係犯幫助犯刑法第344 條之重利罪，並
      應依刑法第30條第2項之規定減輕其刑。
    (3)想像競合：又被告戊○○係以1 次提供金融機構帳戶之行
      為，而幫助同案被告丁○○、乙○○2 人先後對如附表一
      編號一至六所示之被害人庚○○等6 人為重利既遂行為，
      乃係以一行為觸犯數個罪名，為同種想像競合犯，應依刑
      法第55條之規定，從一重論以1個幫助重利罪。
（二）量刑：爰審酌被告丁○○前有重利、違背安全駕駛致交通
      危險等前科，被告乙○○亦有違背安全駕駛致交通危險、
      違反野生動物保育罪及重利等前科，另被告戊○○則無任
      何刑事前科紀錄，有渠等之臺灣高等法院被告前案紀錄表
      、臺灣新竹地方法院檢察署刑案資料查註紀錄表各1 份在
      卷可據，足徵被告戊○○素行良善，另被告丁○○、乙○○2 人素行非佳，亦不知悔改；茲念被告丁○○、乙○○
      等2人均明知如附表一編號一至六所示之被害人庚○○等6
      人處於經濟窘困之急迫情形下，竟貸款而收取與原本顯不
      相當之高比率年息，非但侵害附表一編號一至六所示之被
      害人庚○○等人之財產利益，甚且危害金融秩序；另被告
      戊○○得以知悉所提供之帳戶恐將遭人不法使用之工具，
      竟任將其所有之帳戶交付予同案被告丁○○使用，使同案
      被告丁○○、乙○○等2 人降低遭查獲之風險，助長犯罪
      之猖獗，破壞社會秩序甚鉅。惟衡及被告丁○○、乙○○
      2 人於本院審理時均坦認犯行，被告戊○○亦已坦承有交
      付其所有中華郵政股份有限公司帳戶資料予同案被告丁○○等情，復據被害人丙○○、己○○、壬○○分別於偵訊
      中陳稱被告丁○○、乙○○2 人於從事高利貸款時未有暴
      力追討之情事（見上開偵查卷第139 頁）等一切情狀，分
      別量處如主文之刑，併就被告丁○○所犯如附表一編號一
      至六所示之6 件重利犯行，及被告乙○○所犯如附表一編
      號五、六所示之2 件重利犯行，分別合併定應執行如主文
      所示之刑暨諭知易科罰金之折算標準，另就被告范昱琨之
      部分，諭知易科罰金之折算標準，以資懲儆。
（三）減刑之諭知：
  １、查被告丁○○本件如附表一編號一、二所示之犯行，犯罪
      時間係在96年4月24日以前，所犯係刑法第344條重利罪，
      核與中華民國九十六年罪犯減刑條例第2 條第1項第3款規
      定相符，均應依該款規定減其刑期2分之1，爰依同條例第
      7條之規定，分別減其宣告刑如主文所示。
  ２、另按裁判上一罪，如其中一罪不在減刑之列，則其據以處
      斷之他罪，自應不予減刑（司法院解字第3454號及第3661
      號解釋參照），查被告范昱琨以一提供郵局帳戶之幫助行
      為，同時幫助被告丁○○、乙○○2 人共同為如附表一編
      號一至六所示之重利犯行，是被告戊○○係以一行為而觸
      犯數個幫助重利罪，為想像競合犯，應從一重之幫助重利
      罪處斷。而依中華民國九十六年罪犯減刑條例第2條第1項
      之規定，須犯罪在96年4 月24日以前者，始得依該條例之
      規定減刑，業如分別論述如上。從而被告范昱琨所犯如附
      表一編號三至六所示之幫助重利犯行時間均係在96年4 月
      24日以後，自不得予以減刑；縱使被告范昱琨所犯如附表
      一編號一、二所示之幫助重利罪之時間分別為95年7 月間
      某日及96年1月3日，雖均係在96年4 月24日以前，然依前
      開解釋意旨說明，針對被告范昱琨如附表一編號一、二所
      示幫助重利罪部分，亦應不予減刑，附此敘明。
（四）緩刑之諭知：末查，被告戊○○前未曾因故意犯罪受有期
      徒刑以上刑之宣告等情，已如上述，茲念其因與同案被告
      丁○○、乙○○熟識，一時失慮而提供其個人金融帳戶予
      同案被告丁○○、乙○○使用，然未收取任何不法所得，
      此與一般民間出售或租賃個人金融帳戶予不法份子供做財
      產犯罪所用情形尚屬有別，經此偵審科刑之教訓，當已知
      所警惕，信無再犯之虞，本院認前所宣告之刑，以暫不執
      行為適當，爰依刑法第74條第1項第1款之規定，併予宣告
      緩刑2 年，以啟自新。
（五）沒收諭知及不予沒收之說明：
  １、沒收：扣案之如附表二編號一所示之NOKIA 廠牌粉紅色手
      機1 支（含門號0000000000號SIM卡1張）係被告丁○○所
      有且供本件犯罪所用之物，業據被告丁○○供述承在卷（
      見本院卷第46頁），爰依刑法第38條第1項第2款規定宣告
      沒收之，針對被告乙○○、戊○○之部分，基於共犯連帶
      說，亦應依刑法第38條第1項第2款規定為沒收之諭知；又
      如附表二編號二所示之被告戊○○所有中華郵政股份有限
      公司帳號00000000000000號帳戶存款簿1本、木質印章1枚
      等扣案物品，雖非被告丁○○、乙○○所有之物，然係供
      被告丁○○、乙○○本件犯罪所用之物，業據被告丁○○
      、乙○○、戊○○分別供承在卷（見本院卷第44頁背面、
      第45頁背面、第46頁），是針對被告丁○○、乙○○之部
      分，基於共犯連帶說，亦應依刑法第38條第1項第2款規定
      為沒收之諭知，附此敘明。
  ２、不予沒收：至如附表二編號三至六所示之扣案物品，雖均
      為被告丁○○所有，惟其堅決否認為供本件犯罪所有之物
      ；其中現金7萬9,100元部分，被告丁○○辯稱係伊與朋友
      起會之會錢，因尚未收齊會款，所以帶在身上等語（本院
      卷第44頁），並有被告丁○○為會首之互助會簿等相關資
      料在卷可稽（見本院卷48至54頁），堪可採信；另被告丁○○辯稱扣案之個人金融資料未供本案所用；木質球棒係
      個人防身之用，NOKIA廠牌藍色手機及銀色手機各1支係私
      人所用，臺灣中小企業銀行存款憑條係被告乙○○開餐廳
      之用云云（見本院卷第44、46頁），又如附表二編號七所
      示之商業本票2 本，雖均係被告丁○○所有之物，然本院
      依卷內所附資料尚無從認定上開物品係被告丁○○、乙○○、戊○○等人供本件犯罪所用之物，抑或被告丁○○涉
      嫌他案之重要證據，為免證據之滅失，爰均不為沒收之諭
      知。另為警起出之如附表二編號八至十所示之扣案物品，
      分屬案外人范亦錡、彭鈺恩、林俊吉等人所有之物，均非
      被告丁○○等人所有，被告丁○○亦陳稱係案外人范亦錡
      、彭鈺恩等人委託伊代為幫忙繳納信用貸款之用而交付金
      融帳戶資料予伊，案外人林俊吉的帳戶資料則係伊於96年
      10、11月間向案外人林俊吉借用，但很少使用，與本案無
      關等語（本院卷第44頁）；而如附表二編號十一所示之被
      害人陳在東所簽發之新竹國際商業銀行竹北分行支票影本
      3張（票號AA0000000號、原本業已發還予被害人陳在東）
      ，尚非被告丁○○所有之物，且為被害人陳在東與被告丁○○間借款債務之證明，亦為民事法律關係之重要證物，
      非屬必要沒收之物，亦均不另為沒收之諭知，附此敘明。
據上論斷，應依刑事訴訟法第273條之1 第1項、第299條第1項前
段，刑法28條、第344條、第30條第1 項前段、第2項、第55條、
第51條第5款、第41條第1項前段、第2項、第74條第1項前段、第
38條第1項第2款，刑法施行法第1條之1第1項、第2項前段，中華
民國九十六年罪犯減刑條例第2條第1項第3款、第7條，判決如主
文。
本案經檢察官王唯怡到庭執行職務。
中    華    民    國    98    年    6     月    17    日
                    刑事第九庭法  官  劉兆菊
以上正本證明與原本無異。
如不服本判決應於收受本判決後10日內向本院提出上訴書狀，上
訴書狀應敘述具體理由。上訴書狀未敘述上訴理由者，應於上訴
期間屆滿後20日內補提理由書狀於本院「切勿逕送上級法院」。
                              書記官  林兆嘉
中    華    民    國    98    年    6     月    17    日
附錄本案論罪科刑法條：
刑法第344條
乘他人急迫、輕率或無經驗貸以金錢或其他物品，而取得與原本
顯不相當之重利者，處1以下有期徒刑、拘役或科或併科1千元以
下罰金。
附表一：
┌─┬───┬───┬────┬──────┬───────┬─────────┐
│編│借款人│借款日│借款地點│借款金額（單│ 借 款 利 率  │   罪名及宣告刑   │
│號│      │期    │        │位：新臺幣）│              │                  │
├─┼───┼───┼────┼──────┼───────┼─────────┤
│一│庚○○│95年7 │新竹市區│5萬元，預扣 │以30天為1期，1│丁○○共同犯重利罪│
│  │      │月間某│某處。  │第1期利息5,0│期利息5,000元 │，處有期徒刑貳月，│
│  │      │某日。│        │00元，實際僅│，年利率為133.│如易科罰金，以新臺│
│  │      │      │        │借4萬5,000元│33％。繳付10餘│幣壹仟元折算壹日；│
│  │      │      │        │。          │期後清償完畢。│減為有期徒刑壹月，│
│  │      │      │        │            │              │如易科罰金，以新臺│
│  │      │      │        │            │              │幣壹仟元折算壹日。│
├─┼───┼───┼────┼──────┼───────┼─────────┤
│二│己○○│96年1 │新竹縣新│10萬元，預扣│以10天為1期，1│丁○○共同犯重利罪│
│  │      │月3日 │埔鎮義民│第1期利息1萬│期利息為1 萬元│，處有期徒刑貳月，│
│  │      │。    │廟前。  │元，實際僅借│，年利率為399.│如易科罰金，以新臺│
│  │      │      │        │9萬元。     │99％，已繳付3 │幣壹仟元折算壹日；│
│  │      │      │        │            │、4 期利息後清│減為有期徒刑壹月，│
│  │      │      │        │            │償完畢。      │如易科罰金，以新臺│
│  │      │      │        │            │              │幣壹仟元折算壹日。│
├─┼───┼───┼────┼──────┼───────┼─────────┤
│三│壬○○│96年7 │新竹縣竹│5 萬元，預扣│以10天為1期，1│丁○○共同犯重利罪│
│  │      │月間某│東鎮榮民│第1期利息5,0│期利息5,000 元│，處有期徒刑貳月，│
│  │      │日。  │醫院前。│00元，實際僅│年利率為399.99│如易科罰金，以新臺│
│  │      │      │        │借4萬5,000元│％。於第3 期時│幣壹仟元折算壹日。│
│  │      │      │        │。          │連同本金清償完│                  │
│  │      │      │        │            │畢。          │                  │
├─┼───┼───┼────┼──────┼───────┼─────────┤
│四│甲○○│96年10│新竹縣竹│30萬元，預扣│以8 天為1期，1│丁○○共同犯重利罪│
│  │      │月間某│北市某處│第1期利息3萬│期利息為39,000│，處有期徒刑貳月，│
│  │      │日。  │。      │9,000 元，實│元，年利率為67│如易科罰金，以新臺│
│  │      │      │        │際僅借26萬1,│2.41％，已清償│幣壹仟元折算壹日。│
│  │      │      │        │000元。     │完畢，繳納之利│                  │
│  │      │      │        │            │息共計約100 餘│                  │
│  │      │      │        │            │萬元。        │                  │
├─┼───┼───┼────┼──────┼───────┼─────────┤
│五│辛○○│96年10│新竹市中│2 萬元，預扣│以9 天為1期，1│丁○○共同犯重利罪│
│  │      │月3日 │華路路邊│第1 期利息，│期利息3,400 元│，處有期徒刑貳月，│
│  │      │。    │。      │實際僅借1萬6│，年利率為819.│如易科罰金，以新臺│
│  │      │      │        │,600元。    │27％，已清償完│幣壹仟元折算壹日。│
│  │      │      │        │            │畢。          │乙○○共同犯重利罪│
│  │      │      │        │            │              │，處有期徒刑貳月，│
│  │      │      │        │            │              │如易科罰金，以新臺│
│  │      │      │        │            │              │幣壹仟元折算壹日。│
├─┼───┼───┼────┼──────┼───────┼─────────┤
│六│丙○○│96年11│新竹縣北│25萬元，預扣│以10天為1期，1│丁○○共同犯重利罪│
│  │      │月間。│埔鄉中正│第1 期利息，│期利息2 萬元，│，處有期徒刑貳月，│
│  │      │      │路53號。│實際僅借23萬│年利率為313.04│如易科罰金，以新臺│
│  │      │      │        │元。        │％，於第3 期時│幣壹仟元折算壹日。│
│  │      │      │        │            │連同本金清償完│乙○○共同犯重利罪│
│  │      │      │        │            │畢。          │，處有期徒刑貳月，│
│  │      │      │        │            │              │如易科罰金，以新臺│
│  │      │      │        │            │              │幣壹仟元折算壹日。│
└─┴───┴───┴────┴──────┴───────┴─────────┘
附表二：
┌──┬───────────┬──────────────┐
│編號│     物 品 名 稱      │        備      註          │
├──┼───────────┼──────────────┤
│ 一 │丁○○所有之粉紅色NOKI│保管字號：97年度保管字第324 │
│    │A牌行動電話1支（含門號│號，扣押物品清單見第1603號偵│
│    │0000000000號SIM卡1張）│查卷第72頁。                │
│    │。                    │                            │
├──┼───────────┼──────────────┤
│ 二 │戊○○所有之中華郵政股│保管字號：97年度保管字第324 │
│    │份有限公司帳號00000000│號，扣押物品清單見第1603號偵│
│    │671814號帳戶之存款簿1 │查卷第69頁。                │
│    │本、木質印章1枚。     │                            │
├──┼───────────┼──────────────┤
│ 三 │丁○○所有之現金新臺幣│保管字號：97年度保管字第324 │
│    │79,100元。            │號，扣押物品清單見第1603號偵│
│    │                      │查卷第68頁。                │
├──┼───────────┼──────────────┤
│ 四 │丁○○所有之新竹第三信│保管字號：97年度保管字第324 │
│    │用合作社存款簿、安泰國│號，扣押物品清單見第1603號偵│
│    │際商業銀行存款簿、建華│查卷第70頁。                │
│    │銀行存款簿各1本。     │                            │
├──┼───────────┼──────────────┤
│ 五 │丁○○所有之木質球棒、│保管字號：97年度保管字第324 │
│    │藍色及銀色NOKIA手機各1│號，扣押物品清單見第1603號偵│
│    │支。                  │查卷第71、72頁。            │
├──┼───────────┼──────────────┤
│ 六 │丁○○存入乙○○之臺灣│保管字號：97年度保管字第324 │
│    │中小企業銀行帳號321010│號，扣押物品清單見第1603號偵│
│    │79652 帳戶25萬元之存款│查卷第71頁。                │
│    │憑條1張。             │                            │
├──┼───────────┼──────────────┤
│ 七 │丁○○所有之商業本票（│保管字號：97年度保管字第324 │
│    │白色及綠色封面）各1 本│號，扣押物品清單見第1603號偵│
│    │。                    │查卷第69頁。                │
├──┼───────────┼──────────────┤
│ 八 │范亦錡之復華銀行存款簿│保管字號：97年度保管字第324 │
│    │1本。                 │號，扣押物品清單見第1603號偵│
│    │                      │查卷第70頁。                │
├──┼───────────┼──────────────┤
│ 九 │彭鈺恩之元大銀行存款簿│保管字號：97年度保管字第324 │
│    │、復華銀行存款簿各1 本│號，扣押物品清單見第1603號偵│
│    │。                    │查卷第69頁                  │
├──┼───────────┼──────────────┤
│ 十 │林俊吉之渣打國際商業銀│保管字號：97年度保管字第324 │
│    │行存款簿1 本、新竹國際│號，扣押物品清單見第1603號偵│
│    │商業銀行存款簿1 本暨提│查卷第70、71頁。            │
│    │款卡1張、木質印章1枚。│                            │
├──┼───────────┼──────────────┤
│十一│己○○所簽發面額15萬元│保管字號：97年度保管字第234 │
│    │、票號AA0000000 號之新│號，扣押物品清單（誤載為陳再│
│    │竹國際商業銀行竹北分行│吉）見1063號偵查卷第71頁。  │
│    │支票影本3張。         │                            │
└──┴───────────┴──────────────┘


司法院資訊處製作；財團法人民間司法改革基金會備份。
